【裁判字號】    88,訴,402
【裁判日期】    890320
【裁判案由】    清償借款
【裁判全文】
臺灣宜蘭地方法院民事判決                          八十八年度訴字第四○二號
    原      告    彰化商業銀行股份有限公司
    法定代理人    辛○○
    訴訟代理人    壬○○
    被      告    庚○○
                              .
    訴訟代理人    己○○      .
右當事人間請求清償借款事件，本院判決如左：
    主    文
被告應給付原告新台幣壹佰伍拾萬元，及自民國八十八年六月二十八日起至清償日止
，按年息百分之九‧八四計算之利息，並自民國八十八年六月二十八日起至清償日止
，逾期六個月以內者，按上開利率百分之十，逾期六個月以上者，按上開利率百分之
二十計算之違約金。
訴訟費用由被告負擔。
    事    實
甲、原告方面：
    一、聲明：求為判決被告應給付原告新台幣（下同）一百五十萬元，及自民國八
        十八年六月二十八日起至清償日止，按年息百分之九‧八四計算之利息，及
        自八十八年六月二十八日起至清償日止，逾期六個月以內者，按上開利率百
        分之十，逾期六個月以上者，按上開利率百分之二十計算之違約金。
    二、陳述：
      (一)訴外人公正汽車貨運股份有限公司（以下簡稱公正公司）邀同訴外人戊○○
        、乙○○、甲○○○、丁○○○、丙○○及被告為連帶保證人，於八十八年
        一月二十八日向原告借款一百五十萬元，約定清償期為八十八年七月二十一
        日，利息自借款日起按原告訂定之基本放款利加年息百分之二機動調整，目
        前為年息百分之九‧八四，遲延清償時，除仍按上開利率計息外，並應就約
        定攤還本息之日起，其逾期清償在六個月以內者，按上開利率百分之十，超
        過六個月者，按上開利率百分之二十計付違約金。詎訴外人公正公司除清償
        至八十八年六月二十八日止之利息外，尚有本金一百五十萬元，及利息、違
        約金未受清償，被告為公正公司之連帶保證人，依法應負連帶保證責任，為
        此提起本件訴訟。
      (二)按金錢借貸契約，固屬要物契約，但如借用人以其對於貸與人所負之金錢債
        務作為金錢借貸所應交付之金錢，而合意成立消費借貸，亦應解為要物性（
        最高法院六十一年台上字第二一七七號判例參照）。本件訴外人公正公司於
        八十七年七月二十一日向原告借款一百五十萬元，原告已於同日將款項存入
        該公司設於原告之活期存款帳號0000000000帳戶內，嗣公正公司
        於八十八年一月二十一日到期時並未清償，而於八十八年一月二十八日辦理
        借新還舊手續，原告與公正公司間之消費借貸自屬合法成立。
      (三)又被告庚○○於八十六年一月三十一日簽立保證書，約定就公正公司對原告
        所負一切債務，以本金三百萬元為範圍，應與債務人公正公司負連帶清償之
        責，該最高限額保證書係未定期限，除保證人通知終止保證責任外，被告庚○○對公正公司之債務即應負連帶清償責任。
    三、證據：提出保證書一件、授信約定書六件、本票一紙、放款明細分類帳三件
        、放款支出傳票一紙、轉帳收入傳票一紙、放款展期支出傳票一紙、放款展
        期收入傳票一紙（以上均為影本）。
乙、被告方面：
    一、聲明：求為判決駁回原告之訴及其假執行之聲請。
    二、陳述：
      (一)按稱消費借貸者，謂當事人約定，一方移轉金錢或其他代替物之所有權於他
        方，而他方以種類、品質、數量相同之物返還之契約，民法第四百七十四條
        定有明文；又消費借貸係要物契約，除當事人有約定，一方移轉金錢或其他
        代替物之所有權於他方，而他方以種類、數量相同之物返還之合意外，並須
        將金錢或其他代替物實行交付，始生效力（最高法院四十八年度台上字第一
        八○七號判例參照）。本件原告依消費借貸之法律關係，主張被告應連帶清
        償借款一百五十萬元，及利息、違約金，自應對交付金錢之事實負舉證責任
        。
      (二)又數人負同一債務，明示對於債權人各負全部給付之責者，為連帶債務，無
        前項之明示時，連帶債務之成立，以法律有規定者為限，為民法第二百七十
        二條所明定。本件訴外人公正公司係於八十六年一月二十七日邀同被告庚○○為連帶保證人，保證額度為三百萬元，與本件一百五十萬元之借款並非同
        筆，況被告公正公司開立之一百五十萬元本票並無被告庚○○之簽名、蓋章
        ，核其內容亦未明示對於債權人各負全部給付之責任，連帶債務自無以成立
        ，被告庚○○對本件一百五十萬元借款，亦不需負清償責任。
    三、證據：提出合作金庫、土地銀行、台灣銀行空白借據暨約定書影本各一件。
    理    由
一、原告主張訴外人公正公司以訴外人戊○○、乙○○、甲○○○、丁○○○、丙○○及被告庚○○為連帶保證人，於八十七年七月二十一日向原告借款一百五十萬
    元，屆清償期後辦理展期，期限至八十八年七月二十一日止，約定利息自借款日
    起按原告訂定之基本放款利率加年息百分之二機動調整，目前為年息百分之九‧
    八四，遲延清償時，除仍按上開利率計算外，並應就約定攤還本息之日起，其逾
    期清償在六個月以內者，按上開利率百分之十，超過六個月者，按上開利率百分
    之二十計付違約金，嗣公正公司除清償部分利息外，其餘本金及自八十八年六月
    二十八日起之利息、違約金迄未清償之事實，業據原告提出保證書一件、授信約
    定書六件、本票一紙、放款明細分類帳三件、放款支出傳票一紙、轉帳收入傳票
    一紙、放款展期支出傳票一紙、放款展期收入傳票一紙（以上均為影本）為證，
    且原告聲請本院依督促程序對訴外人公正公司、戊○○、乙○○、甲○○○、丁○○○、丙○○所發之支付命令，業經確定，原告之上開主張自堪信為真實。
二、按消費借貸因金錢或其他代替物之交付，而生效力，民法第四百七十五條定有明
    文，至於此之交付不限於現實交付，觀念交付亦無不可。被告雖辯稱原告應對交
    付金錢之事實負舉證責任，惟公正公司於八十七年七月二十一日向原告借款一百
    五十萬元，原告已於同日將款項存入該公司設於原告之活期存款帳號00000
    00000帳戶內，嗣公正公司於八十八年一月二十一日到期時並未清償，而於
    八十八年一月二十八日辦理借新還舊手續之事實，此為兩造所不爭執，是原告不
    將八十八年一月二十八日借用之一百五十萬元現實的交付於公正公司，但將該金
    額做為公正公司所有之金額，而清償公正公司於八十七年七月二十一日之借款，
    核與消費借貸契約之要物性不相違背，原告就本件借款要物性之具備，自已盡舉
    責任。被告另抗辯伊未在本票上簽名為連帶保證人，自無須負保證責任云云，惟
    依被告庚○○所不否認其於八十六年一月二十七日所立保證書載明：「連帶保證
    人（含被告）今‧‧‧保證公正公司對貴行（即原告）所負之一切債務以本金新
    台幣參佰萬元整為限額暨其利息、違約金、損害賠償金及其他從屬於主債務之負
    擔，願與主債務人負連帶清償之責任‧‧‧」，並第一條之約定：「本保證書所
    稱一切債務，係指債盼人於現在（含過去所負、現在尚未清償）及將來對貴行所
    負之借款、票據、墊款‧‧‧及其他債務」等內容，係屬最高限額保證，於該保
    證契約未消滅或終止前，在不逾最高限額範圍內之債務，不論該債務係信用貸款
    或票貼貸款，均為保證契約效力之所及，被告上開抗辯，自不足採。
三、按保證債務之連帶，係指保證人與主債務人負同一債務，對於債權人各負全部給
    付之責任者而言，故債權人依民法第二百七十三條之規定，自得先向連帶保證人
    為全部給付之請求。被告為訴外人公正公司之連帶保證人，就公正公司所負之債
    務，自應負連帶責任，從而原告依連帶保證之法律關係請求被告給付借款壹佰伍
    拾萬元，及自八十八年六月二十八日起至清償日止，按年息百分之九‧八四計算
    之利息，並自八十八年六月二十八日起至清償日止，逾期六個月以內者，按上開
    利率百分之十，逾期六個月以上者，按上開利率百分之二十計算之違約金，為有
    理由，應予准許。
據上論結，原告之訴為有理由，依民事訴訟法第七十八條，判決如主文。
中      華      民      國    八十九    年      三      月    二十      日
                                    臺灣宜蘭地方法院民事庭
~B法      官  陳湘琳
右正本證明與原本無異。
如不服本判決，須於收受送達後二十日內向本院提出上訴狀。（應附繕本）
中      華      民      國    八十九    年      三      月    三十一    日
~B法院書記官  王素連


司法院資訊處製作；財團法人民間司法改革基金會備份。
